【裁判字號】    98,消債清,13
【裁判日期】    981230
【裁判案由】    清算程序
【裁判全文】
臺灣嘉義地方法院民事裁定            98年度消債清字第13號
債  務  人  甲○○
代  理  人  陳昭峰律師
上列當事人聲請消費者債務清理事件，本院裁定如下：
    主  文
債務人甲○○自中華民國九十八年十二月三十日上午十二時起開
始清算程序，並同時終止清算程序。
    理  由
一、按債務人無擔保或無優先權之債務總額未逾新臺幣（下同）
    一千二百萬元者，於法院裁定開始清算程序或宣告破產前，
    得向法院聲請更生，消費者債務清理條例第42條第1 項定有
    明文。次按更生方案未依消費者債務清理條例第59條、第60
    條規定可決時，除有該條例第64條規定情形外，法院應以裁
    定開始清算程序，同條例第61條，亦有明定。又法院開始清
    算程序之裁定，應載明其年、月、日、時，並即時發生效力
    ，復為同條例第83條第1 項所明定。再按，債務人之財產不
    敷清償清算程序之費用時，法院應裁定開始清算程序，並同
    時終止清算程序，同條例第85條第1項規定甚明。
二、本件債務人前向本院聲請更生，經本院98年度消債更更字第
    19號裁定開始更生程序，嗣本院於民國98年10月26日公告之
    債權表，經送達各債權人及債務人後，因債權人及債務人未
    異議而確定在案。惟觀諸前揭債權表所載，債權人已申報無
    擔保及無優先權之債權總額為27,179,082元，已逾消費者債
    務清理條例第42條第1 項之金額限制，則本件債務人之更生
    方案縱經債權人會議可決，依消費者債務清理條例第63條第
    1項第5款規定，法院應不認可更生方案，而依同條例第64條
    第2項第2款規定，法院亦不得職權裁定認可債務人所提之更
    生方案。
三、況本件債務人聲請更生時，於聲請狀記載其債務總金額為3,
    102,035 元，並於債權人清冊內登載其無擔保及無優先權之
    債權人為台灣美國運通國際股份有限公司、復華銀行（現為
    元大銀行）、友邦信用卡、新竹商銀、渣打銀行、中國信託
    銀行、台北富邦銀行、台新銀行、花旗銀行、中華銀行、遠
    東銀行、合作金庫及國泰世華等13家金融機構，惟本院裁定
    開始更生程序後，除上開金融機構外，京城商業銀行股份有
    限公司另向本院申報債務人之保證債務，連同利息與違約金
    之總金額高達123,242,138 元，有京城銀行陳報狀及檢附之
    債權憑證附於本院98年度司執消債更字第72號卷足憑，並經
    本院調閱本院87年度執字第2566號執行卷宗，核閱卷內所附
    本院86年度重訴字第85號給付借款事件判決及確定證明書原
    本無訛，債權人京城銀行復於本院提出89年3 月10日嘉院昭
    民執德字第2566號債權憑證、債務人擔任借款連帶保證人之
    借據及約定書等影本附卷可稽，且債務人對京城銀行負有上
    開保證債務及所負債務總金額，亦不爭執，堪信為真實。經
    本院質之：聲請更生時，為何未將京城銀行已有執行名義之
    保證債務列入債權人清冊內？債務人代理人則答稱：我們雖
    然知道有這筆保證債務，但已經過10年，不知道清償的狀況
    ，所以無從列入債務範圍，也不知道這筆債務是否已經執行
    完畢云云。然查，本院86年度重訴字第85號給付借款事件之
    借款債務人廖碧珠，係債務人甲○○之母親，有全戶戶籍資
    料查詢結果在卷可稽，足證廖碧珠與債務人甲○○係母子關
    係；復參酌廖碧珠係17年出生，教育程度為小學畢業，有個
    人基本資料查詢結果在卷可參，則廖碧珠於84年1 月24日向
    京城銀行（原為臺南區中小企業銀行）借款時，已高齡67歲
    ，實無向金融機構貸款900 萬元之需要，是廖碧珠是否僅係
    名義借款人，實則由擔任連帶保證人之兒子廖文靜取得撥貸
    款項乙節，並非無疑。姑不論實際借款人究竟係廖碧珠抑或
    本件債務人甲○○，至少債務人甲○○於本院自承知悉前揭
    借款保證債務之事，而該筆債務清償狀況、債務總金額等情
    ，不論向母親廖碧珠詢問抑或向京城銀行查詢，均係易如反
    掌之事，債務人甲○○捨此不為，空言辯稱不知該筆債務清
    償狀況，無從列入債務範圍，亦不知該筆債務是否已執行完
    畢云云，要無可採。債務人甲○○自87年起迄聲請更生前，
    既負有鉅額之保證債務，然竟於聲請更生時，故意遺漏而未
    登載於債權人清冊內，未據實陳報前揭前揭保證債務及金額
    ，自屬可議。
四、綜上所述，本件倘經債務人提出更生方案且經債權人會議可
    決，本院依法仍不得認可更生方案；本件亦不符合得由法院
    逕以裁定認可更生方案之要件，自應由本院裁定開始清算程
    序。債務人復於98年12月17日具狀陳報其從事民俗療法，並
    無固定客戶，亦無固定收入，98年度1 至10月份平均每月收
    入約11,000元，11月份約僅4,000 元，12月份迄今，半個月
    之收入尚不足4,000 元，債務人並無存款，名下亦無任何不
    動產，經本院依職權調閱債務人97年度所得及財產資料，其
    所得收入為13,592元，名下則無任何財產，有債務人稅務電
    子閘門財產所得調件明細表在卷可稽，堪認債務人之財產不
    敷清償清算程序之費用，爰依上開規定裁定開始本件清算程
    序，並同時終止清算程序。
中    華    民    國    98    年    12    月    30    日
              民事第二庭    法      官  林中如
上為正本係照原本作成
本件不得抗告
中    華    民    國    98    年    12    月    30    日
                            書  記  官  黃意雯

司法院資訊處製作；財團法人民間司法改革基金會備份。
